---
title: "Musternotebook"
format: html
---

# Credentials in .Renviron speichern

```zsh
file.edit("~/.Renviron")
```

```
openalexR.apikey = YOUR_API_KEY
```

# Libraries laden

```{r}
library(openalexR)
library(readr)
library(tidyr)
library(dplyr)
```


# OpenAlex-API abfragen

```{r}
df <- openalexR::oa_fetch(
  entity = "works",
  institutions.ror = "032000t02",
  is_paratext = FALSE,
  is_retracted = FALSE,
  abstract = FALSE,
  from_publication_date = "2026-01-01",
  to_publication_date = "2026-04-01",
  options = list(select = c("doi", "authorships","publication_year", "primary_location")),
  output = "tibble",
  paging = "cursor"
)
```

# Dataframe explorieren

```{r}
df
```

```{r}
glimpse(df)
```

# PAUSE (10 Minuten)


# Qualitätsprobleme

```{r}
df |> 
  dplyr::select(host_organization_name)
```

```{r}
df |> 
  dplyr::count(host_organization_name) |> 
  dplyr::arrange(desc(n))
```

# Publisher Disambiguierung

```{r}
child_id <- readr::read_csv("data/child_id.csv")
parent_id <- readr::read_csv("data/parent_id.csv")
```

```{r}
child_id
parent_id
```



```{r}
df_metrics <- df |>  
              dplyr::left_join(child_id, by = join_by(host_organization == child_id), na_matches = "never") |> 
              dplyr::left_join(parent_id, by = join_by(host_organization == parent_id), na_matches = "never") |> 
              dplyr::mutate(publisher = dplyr::coalesce(publisher, publisher_x)) |> 
              dplyr::mutate(host_organization_name = dplyr::coalesce(publisher, host_organization_name)) |> 
              dplyr::select(-c(publisher_x,publisher))
```


```{r}
df |> 
  dplyr::count(host_organization_name) |> 
  dplyr::arrange(desc(n))

df_metrics |> 
  dplyr::count(host_organization_name) |> 
  dplyr::arrange(desc(n))
```

```{r}
df_metrics |> 
  dplyr::filter(is.na(host_organization_name))
```

# Metriken

## Anzahl an OA-Publikationen insgesamt

```{r}
df_metrics |> 
  dplyr::count(is_oa)
```

## OA-Anteil

```{r}
df_metrics |> 
  dplyr::summarise(
    total_articles = n(),
    oa_articles = sum(is_oa, na.rm = TRUE),
    oa_share = round(oa_articles / total_articles * 100, 2)
  )
```


## Anzahl an OA-Publikationen pro Verlag

```{r}
df_metrics |> 
  dplyr::count(host_organization_name, is_oa) |> 
  dplyr::arrange(desc(n))
```

## OA-Anteil pro Verlag

```{r}
df_metrics |> 
  dplyr::group_by(host_organization_name) |> 
  dplyr::summarise(
    total_articles = n(),
    oa_articles = sum(is_oa, na.rm = TRUE),
    oa_share = round(oa_articles / total_articles * 100, 2)
  ) |> 
  dplyr::arrange(desc(total_articles))
```


# Add-On: Wie viele first authors von der Einrichtung sind in den Daten verzeichnet

```{r}
df_metrics |> 
  tidyr::unnest(authorships) |> 
  dplyr::filter(author_position == "first") |> 
  tidyr::unnest(affiliations, names_sep = "_") |> 
  dplyr::filter(affiliations_ror == "https://ror.org/032000t02")
```

