---
title: "OPENBIB Publishers"
format: html
---

# Libraries laden

Packages bieten Zusatzfunktionalitäten zu dem, was base R mitbringt. Sie können genutzt werden nachdem sie einerseits installiert (über den Befehl `install.packages("package_name")`) und andererseits geladen wurden. Um packages zu laden wird in R der Befehl `library(package_name)` genutzt.

```{r}
library(readr)
library(tidyr)
library(dplyr)
```

# OPENBIB Verlagsdaten laden

Im Rahmen des vom Kompetenznetzwerk Bibliometrie koordinierten Projekts [OPENBIB](https://open-bibliometrics.de/) entstanden [kuratierte offene Metadaten](https://doi.org/10.5281/zenodo.15308679) auf Basis von Daten aus OpenAlex. Zu den offenen Metadaten gehören unter anderem [Verlagsdaten](http://www.open-bibliometrics.de/posts/20250903-PublisherNormalization/), die insbesondere die Ansetzung von Verlagsnamen standardisieren, um verlässliche Analysen auf Verlagsebene zu ermöglichen. Wir nutzen von den durch OPENBIB bereitgestellten Dateien die *publishers_relation.csv*, welche verschiedene Verlagsnamen (z.B. Imprints) einem Verlagshaus zuordnet. Diese Datei laden wir zunächst mit Hilfe der `read_csv` Funktion:

```{r}
openbib_publishers <- readr::read_csv("data/publishers_relation.csv")
```

# Datenvorbereitung

Die *publishers_relation.csv* bildet auch zeitliche Entwicklungen (z.B. merger) einiger Verlage ab. Für unseren Anwendungsfall wollen wir jedoch nur die aktuellen Namensansetzung der Verlagshäuser (*parent_name*), weshalb wir alle Einträge ausschließen, die einen Eintrag in der Spalte *last_date* aufweisen. 

```{r}
publishers <- openbib_publishers |> 
  dplyr::filter(is.na(last_date))
```



```{r}
child_id <- publishers |> 
            dplyr::select(child_id, publisher = parent_name) |> 
            dplyr::distinct()

readr::write_csv(child_id, "data/child_id.csv")
```

```{r}
parent_id <- publishers |> 
             dplyr::select(parent_id, publisher_x = parent_name) |> 
             dplyr::filter(!is.na(parent_id)) |> 
             dplyr::distinct()

readr::write_csv(parent_id, "data/parent_id.csv")
```
