---
title: "OPENBIB Publishers"
format: html
---

# Libraries laden

Packages bieten Zusatzfunktionalitäten zu dem, was base R mitbringt. Sie können genutzt werden, nachdem sie einerseits installiert (über den Befehl `install.packages("package_name")`) und andererseits geladen wurden. Um packages zu laden wird in R der Befehl `library(package_name)` genutzt.

```{r}
library(readr)
library(tidyr)
library(dplyr)
```

# OPENBIB Verlagsdaten laden

Im Rahmen des vom Kompetenznetzwerk Bibliometrie koordinierten Projekts [OPENBIB](https://open-bibliometrics.de/) entstanden [kuratierte offene Metadaten](https://doi.org/10.5281/zenodo.15308679) auf Basis von Daten aus OpenAlex. Zu den offenen Metadaten gehören unter anderem [Verlagsdaten](http://www.open-bibliometrics.de/posts/20250903-PublisherNormalization/), die insbesondere die Ansetzung von Verlagsnamen standardisieren, um verlässliche Analysen auf Verlagsebene zu ermöglichen. Wir nutzen von den durch OPENBIB bereitgestellten Dateien die *publishers_relation.csv*, welche verschiedene Verlagsnamen (z.B. Imprints) einem Verlagshaus zuordnet. Diese Datei laden wir zunächst mit Hilfe der `read_csv` Funktion:

```{r}
openbib_publishers <- readr::read_csv("data/publishers_relation.csv")
```

# Datenvorbereitung

Die *publishers_relation.csv* bildet auch zeitliche Entwicklungen (z.B. merger) einiger Verlage ab. Für unseren Anwendungsfall wollen wir jedoch nur die aktuellen Namensansetzung der Verlagshäuser (*parent_name*), weshalb wir alle Einträge ausschließen, die einen Eintrag in der Spalte *last_date* aufweisen. 

```{r}
publishers <- openbib_publishers |> 
  dplyr::filter(is.na(last_date))
```

Um die aktuelle Namenansetzung der Verlagshäuser (*parent_name*) mit unseren von OpenAlex abgerufenen Daten zu verknüpfen, nutzen wir die in unserem *publishers* data frame vorhandenen IDs: *child_id* und *parent_id*. Beide IDs entsprechen den OpenAlex-IDs der jeweiligen Verlage oder Imprints. Da wir nicht sicher vorhersagen können, ob ein Verlagseintrag in den OpenAlex-Daten als Imprint (also als child) oder als übergeordnetes Verlagshaus (also als parent) erfasst ist, führen wir die Zuordnung zweistufig durch: Zunächst erstellen wir eine Zuordnungstabelle, die die *child_id* auf den zugehörigen Verlagsnamen (*parent_name*) abbildet. Anschließend erstellen wir eine zweite Tabelle, die die *parent_id* auf den *parent_name* abbildet. Diese beiden Dateien werden separat gespeichert, damit wir bei der späteren Datenverknüpfung beide Möglichkeiten berücksichtigen können, unabhängig davon, ob die OpenAlex-Daten den Verlag als Kind oder als Elternteil erfassen. Dadurch erhöhen wir die Wahrscheinlichkeit, dass möglichst viele Einträge korrekt zugeordnet werden.

Der folgende R-Code erstellt die beiden Zuordnungstabellen und speichert sie als CSV-Dateien. Die Verwendung der `distinct()` Funktion stellt sicher, dass jede ID nur einmal vorkommt, was die spätere Verknüpfung vereinfacht und doppelte Einträge vermeidet:

```{r}
child_id <- publishers |> 
            dplyr::select(child_id, publisher = parent_name) |> 
            dplyr::distinct()

readr::write_csv(child_id, "data/child_id.csv")
```

```{r}
parent_id <- publishers |> 
             dplyr::select(parent_id, publisher_x = parent_name) |> 
             dplyr::filter(!is.na(parent_id)) |> 
             dplyr::distinct()

readr::write_csv(parent_id, "data/parent_id.csv")
```
