---
title: "OPENBIB Publishers"
format: html
---

# Libraries laden

Libraries bieten Funktionen, die base R erweitern. Sie können genutzt werden, nachdem sie im ersten Schritt installiert und im zweiten geladen wurden. Libraries werden über den Befehl `install.packages("package_name")` installiert und mit `library(package_name)` geladen.

```{r}
library(readr)
library(tidyr)
library(dplyr)
```

# OPENBIB Verlagsdaten laden

Im Rahmen des vom Kompetenznetzwerk Bibliometrie koordinierten Projekts [OPENBIB](https://open-bibliometrics.de/) entstanden [kuratierte offene Metadaten](https://doi.org/10.5281/zenodo.15308679) auf Basis von Daten aus OpenAlex. Zu den offenen Metadaten gehören unter anderem [Verlagsdaten](http://www.open-bibliometrics.de/posts/20250903-PublisherNormalization/), die insbesondere die Ansetzung von Verlagsnamen standardisieren, um verlässliche Analysen auf Verlagsebene zu ermöglichen. Wir nutzen von den durch OPENBIB bereitgestellten Dateien die *publishers_relation.csv*, welche verschiedene Verlagsnamen (z.B. Imprints) einem Verlagshaus zuordnet. Diese Datei laden wir zunächst mit Hilfe der `read_csv` Funktion:

```{r}
openbib_publishers <- readr::read_csv("data/publishers_relation.csv")
```

# Datenvorbereitung

Die *publishers_relation.csv* bildet auch zeitliche Entwicklungen (z.B. merger) einiger Verlage ab. Für unseren Anwendungsfall wollen wir die aktuelle Namensansetzung der Verlagshäuser (*parent_name*) nutzen, weshalb wir alle Einträge ausschließen, die einen Eintrag in der Spalte *last_date* aufweisen. Diese Einträge haben ein Enddatum und sind darum nicht mehr aktuell.

```{r}
publishers <- openbib_publishers |> 
  dplyr::filter(is.na(last_date))
```

Um die aktuelleste Namenansetzung der Verlagshäuser (*parent_name*) mit unseren von OpenAlex abgerufenen Daten zu verknüpfen, nutzen wir die in unserem *publishers* data frame vorhandenen IDs: *child_id* und *parent_id*. Beide IDs entsprechen den OpenAlex-IDs der jeweiligen Verlage oder Imprints. 

Manche Verlage (*child_name*) sind jedoch nicht direkt dem aktuellsten übergeordneten Verlagshaus zugeordnet, sondern bilden teilweise Zwischenstufen ab. Birkhäuser beispielsweise ist zunächst ein Imprint von Springer Science+Business Media, welches wiederum 2015 zu Springer Nature fusionierte. Um solche transitiven Ketten aufzulösen, durchläuft der folgende Code eine Schleife: In jeder Iteration wird geprüft, ob die aktuelle *parent_id* selbst noch als *child_id* auftaucht. Wenn ja, werden *parent_name* und *parent_id* durch den übergeordneten Wert ersetzt. Das wird so lange wiederholt, bis jedem Verlag das "oberste" Verlagshaus zugeordnet ist.

```{r}
resolved <- publishers |>
  select(child_id, parent_id, child_name, parent_name) |> 
  filter(!is.na(parent_id)) |> 
  filter(!is.na(child_id))

for (i in 1:10) {
resolved <- resolved |>
    left_join(resolved |> select(y_child_id = child_id, new_parent_id = parent_id, new_parent_name = parent_name),
              by = c("parent_id" = "y_child_id")) |>
    mutate(
      parent_id = coalesce(new_parent_id, parent_id),
      parent_name = coalesce(new_parent_name, parent_name)
    ) |>
    select(child_id, parent_id, child_name, parent_name)
}
```


Der folgende R-Code speichert die fertige Zuordnungstabelle als CSV, damit sie in der Analyse direkt eingelesen werden kann, ohne die Schleife erneut ausführen zu müssen:

```{r}
resolved |> 
  readr::write_csv("data/publishers_resolved.csv")
```
